【裁判字號】    95,易,2848
【裁判日期】    951206
【裁判案由】    違反動產擔保交易法
【裁判全文】
臺灣臺中地方法院刑事判決              95年度易字第2848號
公  訴  人  臺灣臺中地方法院檢察署檢察官
被      告  甲○○
                    國民
上列被告因違反動產擔保交易法案件，經檢察官提起公訴（九十
五年度偵緝字第一七四八號），本院合議庭裁定改以簡式審判程
序審理，判決如下：
    主    文
甲○○動產擔保交易之債務人，意圖不法之利益，將標的物遷移
，致生損害於債權人，處拘役拾伍日，如易科罰金，以銀元
佰元即新臺幣玖佰元折算壹日。
    犯罪事實
一、甲○○前於民國八十八年間，因違反動產擔保交易法案件，
    經本院判處拘役伍拾日確定，並於同年七月二十三日易科罰
    金執行完畢（不構成累犯）。詎仍不知警惕，另於九十二年
    八月十四日，以動產擔保交易附條件買賣之方式，向春安車
    業有限公司（以下簡稱春安公司）購買車牌號碼ＧＷ八─一
    七○號重型機車一輛，為動產擔保交易之債務人，約定總價
    款為新臺幣（下同）三萬七千二百六十元，自九十二年九月
    二十日起至九十三年二月二十日止，分六期給付（每月二十
    日為最後繳款日），每期付款六千二百元，標的物存放地點
    為甲○○當時之工作、居住地點即臺中市○○○路三一巷八
    號十一樓，在價金未付清之前，機車所有權仍屬於春安公司
    所有，甲○○僅得依約占有使用，不得任意遷移或為其他處
    分。詎甲○○在取得前開機車後，僅繳付一千元之手續費後
    ，即分文未付，且意圖為自己不法之利益，於同年十二月間
    某日，將該機車即標的物遷移至臺中縣潭子鄉○○路○段一
    一七巷一七弄一三號十一樓住處，致債權人春安公司追索無
    著，受有損害。
二、案經春安公司訴由臺灣臺中地方法院檢察署檢察官偵查起訴
    。
    理  由
一、訊據被告甲○○對於上揭犯罪事實坦承不諱，並經告訴代理
    人丙○○於警詢、偵查及本院準備程序中指訴綦詳，且有附
    條件買賣契約書、車牌號碼ＧＷ八─一七○號重型機車行照
    、臺中市政府營利事業登記證、存證信函、車號查詢重型機
    車車籍各一紙附卷可憑，足見被告自白與事實相符，而堪以
    採信。從而，本案事證明確，被告犯行堪以認定，應予依法
    論科。
二、按被告行為後，九十四年二月二日修正公布之刑法，業於九
    十五年七月一日施行，新刑法第二條第一項之規定，係規範
    行為後法律變更所生新舊法律比較適用之準據法，於新刑法
    施行後，應適用新刑法第二條第一項之規定，為「從舊從輕
    」之比較。另於比較時應就罪刑有關之共犯、未遂犯、想像
    競合犯、牽連犯、連續犯、結合犯，以及累犯加重、自首減
    輕暨其他法定加減原因（如身分加減）與加減比例等一切情
    形，本於統一性及整體性原則，綜其全部罪刑之結果而為比
    較（最高法院九十五年五月二十三日刑事庭第八次會議決議
    參照）。查動產擔保交易法第三十八條之罪，罰金部分之法
    定刑得科或併科銀元六千元以下罰金，因罰金罰鍰提高標準
    條例第一條前段規定，提高二倍，為得科銀元一萬二千元以
    下之罰金。而刑法第三十三條第五款修正為：「主刑之種類
    如下：五、罰金：新臺幣一千元以上，以百元計算之。」，
    此項規定，依刑法第十一條前段規定，同時適用於動產擔保
    交易法，故依修正後之法律，動產擔保交易法第三十八條之
    罪所得科處之罰金刑最高為銀元三萬六千元、最低為新臺幣
    一千元，然依被告行為時之刑罰法律，即罰金罰鍰提高標準
    條例第一條前段規定之提高倍數十倍及修正前刑法第三十三
    條第五款規定之罰金最低額一元計算，則動產擔保交易法第
    三十八條之罪所得科處之罰金最高額為銀元三萬六千元，最
    低額為銀元十元，若換算為新臺幣，最低額僅為新臺幣三十
    元。因此，比較上述修正前、後之刑罰法律，及修正後刑法
    第二條第一項規定之「從舊、從輕」原則，自應適用被告行
    為時之法律，即修正前刑法之相關規定，予以論處，對被告
    較為有利。
三、查被告為動產擔保交易之債務人，其於取得動產擔保交易之
    機車後，擅自將標的物遷移，分期款復分文未繳，其有不法
    利益之意圖，並致生損害於告訴人春安公司甚明。是核被告
    所為，係犯動產擔保交易法第三十八條之罪。爰審酌被告為
    圖一己私利，即再犯違反動產擔保交易法犯行，惟念其犯罪
    之手段平和，所生危害尚非嚴重，犯後坦承犯行，復與告訴
    人達成和解，賠償損害（有卷附和解書及機車分期繳款單可
    參），應有認錯悔過之意，態度尚佳等一切情狀，量處如主
    文所示之刑。又被告行為時，刑法第四十一條第一項前段規
    定：「犯最重本刑為五年以下有期徒刑以下之刑之罪，而受
    六個月以下有期徒刑或拘役之宣告，因身體、教育、職業、
    家庭之關係或其他正當事由，執行顯有困難者，得以一元以
    上三元以下折算一日，易科罰金。」；又被告行為時之易科
    罰金折算標準，修正前罰金罰鍰提高標準條例第二條前段（
    業於九十四年五月十七日刪除）規定，就其原定數額提高為
    一百倍折算一日，則本件被告行為時之易科罰金折算標準，
    應以銀元三百元折算一日，經折算為新臺幣後，應以新臺幣
    九百元折算為一日。惟九十五年七月一日施行之刑法第四十
    一條第一項前段則規定：「犯最重本刑為五年以下有期徒刑
    以下之刑之罪，而受六個月以下有期徒刑或拘役之宣告者，
    得以新臺幣一千元、二千元或三千元折算一日，易科罰金。
    」，經比較修正前後之易科罰金折算標準，以九十五年七月
    一日修正公布施行前之規定，較有利於被告，故依修正前刑
    法第四十一條第一項前段之規定，諭知易科罰金之折算標準
    。至被告雖請求本院就本件所宣告之刑，諭知緩刑之宣告，
    惟被告前於九十一年間，因偽造文書案件，經本院判處有期
    徒刑三月確定在案，入監執行後，於九十五年十一月二十七
    日執行完畢等情，有臺灣高等法院被告前案紀錄表及臺灣臺
    中地方法院檢察署刑案資料查註紀錄表各一份在卷可按，是
    其既於五年內，曾因故意犯罪受有期徒刑以上刑之宣告，自
    不合於宣告緩刑之要件，附此敘明。
據上論斷，應依刑事訴訟法第二百七十三條之一第一項、第二百
九十九條第一項前段，動產擔保交易法第三十八條，刑法第十一
條前段、刑法第二條第一項前段、修正前刑法第四十一條第一項
前段，罰金罰鍰提高標準條例第一條前段、修正前罰金罰鍰提高
標準條例第二條，現行法規所定貨幣單位折算新臺幣條例第二條
，判決如主文。
本案經檢察官乙○○到庭執行職務。
中    華    民    國    95    年    12    月     6    日
                          刑事第三庭  法  官  郭妙俐
上正本證明與原本無異。
如不服本判決，應於判決送達後十日內向本院提出上訴狀，上訴
於臺灣高等法院臺中分院（須附繕本）。
                                      書記官  陳玉芬
中    華    民    國    95    年    12    月     6    日
附錄本案論罪科刑法條全文
動產擔保交易法第三十八條
動產擔保交易之債務人，意圖不法之利益，將標的物遷移、出賣
、出質、移轉、抵押或為其他處分，致生損害於債權人者，處三
年以下有期徒刑、拘役或科或併科六千元以下之罰金。


司法院資訊處製作；財團法人民間司法改革基金會備份。
